【裁判字號】    98,訴,1123
【裁判日期】    980831
【裁判案由】    違反臺灣地區與大陸地區人民關係條例等
【裁判全文】
臺灣臺南地方法院刑事判決              98年度訴字第1123號
公  訴  人  臺灣臺南地方法院檢察署檢察官
被      告  甲○○
上列被告因違反台灣地區與大陸地區人民關係條例等案件，經檢
察官提起公訴（98年度偵字第8329號），被告於準備程序期日就
被訴事實為有罪陳述，本院合議庭裁定由受命法官獨任進行簡式
審判程序，判決如下：
    主  文
甲○○共同違反不得使大陸地區人民非法進入台灣地區規定，未
遂，處有期徒刑壹年，減為有期徒刑陸月，如易科罰金，以銀元
參佰元即新台幣玖佰元折算壹日。緩刑貳年。
    事實及理由
一、犯罪事實：甲○○因透過姓名年籍不詳之友人得知可充當假
    結婚人頭賺錢之訊息後，即經由姓名年籍不詳之成年男子「
    董X甫」之介紹，認識大陸地區女子蘭玲（另由檢察官為職
    權不起訴處分）後，明知其與蘭玲並無結婚之真意，為使蘭
    玲以假結婚之方式入境臺灣，竟與「董X甫」及蘭玲共同基
    於行使公務員登載不實之文書之犯意聯絡，由「董X甫」負
    擔甲○○交通及食宿費用，並約定蘭玲入境期間甲○○每月
    可領得新臺幣30000元後，由甲○○於民國（下同）92年12
    月13日搭機自高雄出境，嗣於同年月18日在貴州省公證處與
    蘭玲先辦理假結婚相關手續，取得結婚公證書等文件，甲○
    ○隨即於翌（19）日返國，並於93年1月7日持前揭公證書向
    財團法人海峽交流基金會（下稱海基會）申請認證，再於93
    年2月18日，持經認證之結婚證書至臺南市南區戶政事務所
    ，辦理與蘭玲之結婚戶籍登記，使該所承辦之公務員將甲○
    ○與蘭玲結婚之日期等不實事項登載於職務上所掌之戶籍登
    記簿、戶籍謄本等公文書上，足以生損害於戶政機關對戶籍
    管理之正確性。惟因管區員警發覺有異未在申請蘭玲來臺依
    親文件核章，蘭玲因而不曾入境。嗣甲○○至警局自首，始
    遭查獲上情。案經臺南市警察局第六分局報告台灣台南地方
    法院檢察署檢察官偵查起訴。
二、本件係經被告甲○○於準備程序為有罪之表示，而經本院合
    議庭裁定由受命法官獨任以簡式審判程序加以審理，依刑事
    訴訟法第273條之2、第159條第2項之規定，不適用傳聞法則
    有關限制證據能力之相關規定；並得依同法第310條之2準用
    第454條之規定製作略式判決書（僅記載「證據名稱」），
    合先敘明。
三、證據名稱：
(一)、被告甲○○於警詢、偵訊及本院審理時之自白。
(二)、證人（即被告父親）陳金石於警詢中證述。
(三)、結婚登記申請書、戶口名簿影本各1份。
(四)、海基會93年1月7日（九三）南核字第002070號證明書、公證
    書各1份。
(五)、被告之護照影本及入出境資料各1份。
(六)、卷附臺灣高等法院被告前案紀錄表1份。
四、按台灣地區與大陸地區人民關係條例第79條第1項處罰違反
    同條例第15條第1款所規定之使大陸地區人民非法進入台灣
    地區罪，凡非經合法手續進入者，均包括之，自不以偷渡進
    入者為限（最高法院90年度台上字第3180號判決意旨參照）
    。本件被告甲○○以假結婚之方式，欲使大陸地區人民蘭玲
    以假結婚之方式進入台灣地區，雖在入境方式及手續形式上
    均合法，惟實質上形同以非法手段使大陸地區人民進入台灣
    地區，與前揭使大陸地區人民非法進入台灣地區規定相符，
    即該當本罪。被告已著手於非法使大陸女子蘭玲來台，但因
    管區員警發覺有異而未在申請蘭玲來台依親文件核章，使蘭
    玲未能入境台灣，為未遂。又按戶籍登記簿為戶政機關公務
    員職務上所掌之公文書，該管公務員對於戶籍登記申請並無
    實質審查之權，而被告明知其與大陸地區女子蘭玲並無結婚
    真意竟持上開結婚公證書、證明書等文件申辦結婚登記，使
    該管公務員將此不實事項分別登載於戶籍登記簿，並持據上
    開記載不實之戶籍登記簿所製作之戶籍謄本，向內政部警政
    署入出境管理局承辦人員申請，而持以行使。故核被告就非
    法使大陸地區女子蘭玲入境來台部分犯行所為，係違反台灣
    地區與大陸地區人民關係條例第15條第1款之規定，應依同
    條例第79條第1項、第4項之規定論處，並另犯刑法第216 條
    、第214條之行使使公務員登載不實文書罪。被告明知為不
    實之事項而使公務員登載於職務上所掌公文書之低度行為，
    應為行使該項文書之高度行為所吸收，不另論罪。被告與「
    董X甫」間就非法使蘭玲入境台灣未遂及行使使公務員登載
    於職務上所掌公文書等犯行，均有犯意聯絡及行為分擔，為
    共同正犯。另按被告行為後，刑法及刑法施行法業於94年2
    月2日經總統以華總一義字第09400014901號令修正公布，並
    於95年7月1日施行（下稱新刑法，修正前刑法下稱舊刑法）
    ，參酌最高法院95年5月23日刑事庭第八次會議決議，新刑
    法第2條第1項之規定，係規範行為後法律變更所生新舊法律
    比較適用之準據法，於新刑法施行後，應適用新刑法第2條
    第1項之規定，為「從舊從輕」之比較。另本件被告所為，
    經本院審理結果，認其係犯台灣地區與大陸地區人民關係條
    例第79條第1項、第4項及刑法第216條、第214條之行使使公
    務員登載不實文書罪。雖95年7月1日修正施行之刑法，已刪
    除第55條後段牽連犯之規定，但本件被告所犯本罪之時間在
    刑法修正施行前，而依當時牽連犯之規定，被告應僅論以台
    灣地區與大陸地區人民關係條例第79條第1項、第4項之一罪
    ，而刑法修正後，因牽連犯已經刪除，應將所犯各罪分論併
    罰，合併計算其法定最高本刑顯較原依牽連犯規定論處之台
    灣地區與大陸地區人民關係條例第79條第1項、第4項一罪之
    法定刑為重，依刑法第2條第1項之規定比較結果，應適用較
    輕之修正前刑法第55條後段牽連犯之規定。查被告所犯前揭
    二罪間，具有方法結果之牽連關係，應依修正施行前刑法第
    55條後段之規定，從一重之非法使大陸地區人士來台未遂罪
    處斷，並依刑法第25條第2項之規定，按既遂犯之刑減輕之
    。又修正施行前刑法第62條前段規定：「對於未發覺之罪自
    首而受裁判者，減輕其刑」，屬於必減之規定，較諸現行刑
    法第62條前段：「對於未發覺之罪自首而受裁判者，得減輕
    其刑」之規定，係由法院斟酌裁量是否對於自首之行為人予
    以減刑，自以修正施行前刑法第62條前段之規定有利於被告
    。查本件被告係於有偵查權之公務員尚未發覺之時，即自動
    至台南市警察局第六分局製作警詢筆錄，主動表明本件犯行
    ，有被告之警詢筆錄附卷可按，符合自首之要件，爰依修正
    施行前刑法第62條之規定，減輕其刑，並遞減之。爰審酌被
    告之品行（無前科）、犯本罪而本欲使大陸地區人民非法進
    入台灣地區，將影響政府對入出境管理之正確性、嗣後大陸
    人士實際上並未進入台灣地區，尚未造成實際影響、犯罪後
    被告坦承犯之態度等一切情狀，量處如主文所示之刑，以資
    懲儆。又被告前未曾受有期徒刑以上刑之宣告，有台灣高等
    法院被告全國前案記錄表1份在卷可憑，經此起訴審判之刑
    事程序，應知所警惕，信無再犯之虞，本院因認所宣告之刑
    以暫不執行為適當，併諭知緩刑2年，以勵自新。刑法第74
    條有關緩刑之規定雖經修正，本院參酌最高法院95年5月23
    日刑事庭第8次會議之決議所示，認犯罪在新刑法施行前，
    新刑法施行後，緩刑之宣告，應適用新刑法第74條相關規定
    。另本件被告所為犯罪行為之時間，均係在96年4月24日以
    前，合於中華民國九十六年罪犯減刑條例第2條第1項第3款
    之規定，且所犯之台灣地區與大陸地區人民關係條例第79條
    第1項、第4項之罪名亦非前開減刑條例第3條所示罪名（即
    雖宣告刑超過有期徒刑1年6月，亦得減刑），應依法減其宣
    告刑2分之1。
據上論斷，應依刑事訴訟法第299條第1項前段、第273條之1第1
項、第310條之2，臺灣地區與大陸地區人民關係條例第15條第1
款、第79條第1項、第4項，刑法第11條前段、第2條第1項前段、
第28條、第216條、第214條、修正施行前刑法第55條、修正施行
前刑法第62條、現行刑法第74條第1項第1款，中華民國九十六年
罪犯減刑條例第2條第1項第3款、第7條，判決如主文。
本案經檢察官許嘉龍到庭執行職務。
中    華    民    國    98    年    8    月     31    日
                  刑事第十庭  法  官  高如宜
以上正本證明與原本無異。
如不服本判決應於收受本判決後10日內向本院提出上訴書狀，並
應敘述具體理由。如未敘述上訴理由者，應於上訴期間屆滿後20
日內向本院補提理由書狀（均須按他造當事人之人數附繕本）「
切勿逕送上級法院」。
                              書記官  陳姿利
中    華    民    國    98    年    9     月    8     日
附錄論罪科刑條文：
中華民國刑法第214條
明知為不實之事項，而使公務員登載於職務上所掌之公文書，足
以生損害於公眾或他人者，處3年以下有期徒刑、拘役或5百元以
下罰金。
中華民國刑法第216條
行使第 210 條至第 215 條之文書者，依偽造、變造文書或登載
不實事項或使登載不實事項之規定處斷。
臺灣地區與大陸地區人民關係條例第15條
下列行為不得為之：
一、使大陸地區人民非法進入臺灣地區。
二、明知臺灣地區人民未經許可，而招攬使之進入大陸地區。
三、使大陸地區人民在臺灣地區從事未經許可或與許可目的不符
    之活動。
四、僱用或留用大陸地區人民在臺灣地區從事未經許可或與許可
    範圍不符之工作。
五、居間介紹他人為前款之行為。
臺灣地區與大陸地區人民關係條例第79條
違反第15條第1款規定者，處1年以上7年以下有期徒刑，得併科
新臺幣一百萬元以下罰金。
意圖營利而犯前項之罪者，處3年以上10年以下有期徒刑，得併
科新臺幣五百萬元以下罰金。
前二項之首謀者，處5年以上有期徒刑，得併科新臺幣一千萬元
以下罰金。
前三項之未遂犯罰之。
中華民國船舶、航空器或其他運輸工具所有人、營運人或船長、
機長、其他運輸工具駕駛人違反第15條第1款規定者，主管機關
得處該中華民國船舶、航空器或其他運輸工具一定期間之停航，
或廢止其有關證照，並得停止或廢止該船長、機長或駕駛人之職
業證照或資格。
中華民國船舶、航空器或其他運輸工具所有人，有第 1 項至第
4項之行為或因其故意、重大過失致使第三人以其船舶、航空器
或其他運輸工具從事第1項至第4項之行為，且該行為係以運送大
陸地區人民非法進入臺灣地區為主要目的者，主管機關得沒入該
船舶、航空器或其他運輸工具。所有人明知該船舶、航空器或其
他運輸工具得沒入，為規避沒入之裁處而取得所有權者，亦同。
前項情形，如該船舶、航空器或其他運輸工具無相關主管機關得
予沒入時，得由查獲機關沒入之。


司法院資訊處製作；財團法人民間司法改革基金會備份。
